臺灣高雄地方法院刑事判決　　　　　　 95年度簡上字第893號
上　訴　人
即　被　告　甲○○
上列上訴人因違反電子遊戲場業管理條例案件，不服本院高雄簡
易庭95年度簡字第3163號第一審判決（聲請簡易判決處刑案號：
臺灣高雄地方法院檢察署95年度偵字第4426號），提起上訴，本
院管轄之第二審合議庭判決如下：
    主  文
原判決撤銷。
甲○○共同連續違反未依電子遊戲場業管理條例規定辦理營利事
業登記者，不得經營電子遊戲場業之規定，處有期徒刑參月，如
易科罰金，以銀元參佰元即新台幣玖佰元折算壹日。附表一、二
所示之電子遊戲機（均含電腦主機、螢幕、鍵盤）均沒收。
    事  實
一、甲○○係設於高雄市三民區○○○路331 號「翁財記便利超
    商」店之實際負責人，明知未依電子遊戲場業管理條例規定
    辦理營利事業登記者，不得經營電子遊戲場業，竟基於經營
    電子遊戲場業之概括犯意，連續為下列犯行：
  (一)自民國94年10月1 日起在前址店內，擺設電子遊戲機「縱橫
    四海麻將」1 台（含IC板1 片）、「＠瑪」1 台（含IC板1
    片）、「網豹」2 台（含IC板2 片），並由甲○○雇用具有
    犯意聯絡之店員楊峻傑、陳瑞敏負責替顧客兌換代幣，玩法
    係以顧客每次投入兌換之代幣，遊戲程式即藉由投幣裝置及
    IC板將顧客投幣之數量加計入積分區，有積分後即可操縱打
    玩電子遊戲機臺，若積分用盡，表示遊戲結束，則須再投幣
    方可繼續操縱打玩之方式，供不特定顧客打玩，嗣於94年11
    月17日15時50分許，為警在上開地址當場查獲，並扣得甲○
    ○所有如附表一所示之上開電子遊戲機臺4 臺、IC板4 片。
  (二)甲○○為警查獲後，仍不知改過，復承前開違規經營電子遊
    戲場業之概括犯意，自民國94年12月3 日起在上開店內，擺
    設電子遊戲機「縱橫四海麻將」1 台（含IC板1 片）、「＠
    瑪」1 台（含IC版1 片）、「網豹」2 台（含IC板2 片），
    玩法同前，並由甲○○雇用具有犯意聯絡之店員林孟慧負責
    替顧客兌換代幣，供不特定顧客打玩，嗣於94年12月24日19
    時30分許，為警在上開地址當場查獲，並扣得如附表二所示
    之上開電子遊戲機臺4 臺、IC板4 片。
二、案經高雄市政府警察局三民第二分局移送台灣高雄地方法院
    檢察署檢察官偵查後聲請簡易判決處刑。
    理  由
一、訊據被告甲○○固不否認其係上址「翁財記便利超商」之實
    際負責人，且經警於上開時地查獲附表所示機台插電營業等
    事實，然矢口否認有何違反電子遊戲場業管理條例犯行，辯
    稱：查扣之系爭機台除了分別有網豹、縱橫四海麻將等遊戲
    外，另還有皮卡丘打排球、出氣筒等多種益智遊戲，亦能供
    顧客上網查詢資料，且無投幣、洗分功能，實際上與一般電
    腦無異，非屬需投幣之單一遊戲電子遊戲機台云云，惟查：
  (一)電子遊戲場業管理條例第4 條第1 項規定之電子遊戲機，係
    指利用電、電子、電腦、機械或其他類似方式操縱，以產生
    或顯示聲光影像、圖案、動作之遊樂機具，或利用上述方式
    操縱鋼珠或鋼片發射之遊樂機具，而該條所規定「電腦」之
    文意，與坊間販售含有主機、螢幕、鍵盤、音效卡等之個人
    電腦有間，係指利用電腦原理及相關電腦配件所設計及裝置
    可以產生或顯示聲光影像、圖案、動作之有固定程式軟體及
    主機板之專用遊樂機具而言（最高法院91年度臺非字第212
    號判決意旨可資參照）；又經濟部以往對於利用電腦建置網
    路供人擷取或下載遊戲之資訊休閒業與電子遊戲場業2 者之
    定義有別，將2 者視為不同行業，主要區別有二：其一，電
    子遊戲機有專屬主機板並提供單一或固定之遊戲軟體，而資
    訊休閒業係利用網路功能提供消費者至國內外網站擷取或下
    載遊戲軟體供人娛樂；其二，電子遊戲機為計次投代幣收費
    ，資訊休閒業為計時收費。惟現今電腦功能大增，另行增加
    各式遊戲軟體或利用網路連結遊戲，已非難事，若干商家利
    用個人電腦以網路連線（類似資訊休閒業）或單機方式，若
    提供遊戲（如：麻將、賽馬、水果盤或非屬電子遊戲機之變
    異體娛樂類機具）與經濟部所評鑑分類通過之電子遊戲機性
    質相符，並因此營利（計次收費），即涉嫌違反電子遊戲場
    業管理條例等情，亦經經濟部95年2 月27日經商字第095024
    04 010號函述明確。
  (二)經查：系爭扣案機台經查獲時，均係插電營業，畫面均停留
    於「縱橫四海麻將」、「＠瑪」、「網豹」等遊戲畫面，鍵
    盤上均貼有打玩遊戲之專用貼紙，退出鍵（ESC） 均遭拔除
    ，顯係特別為特定遊戲設計之鍵盤，又該機台均無裝設網路
    線，不能上網下載遊戲打玩，且均設有投幣孔供顧客投幣取
    得遊戲積分把玩，並有押積分或洗分功能等情，業據被告不
    爭執證據能力之證人楊峻傑、陳瑞敏、李孟慧於警詢或偵查
    中證述：『伊等受被告甲○○所僱用，負責替顧客兌換代幣
    ，扣案機台均插電營業，均有投幣孔，均貼有該遊戲專用之
    貼紙，退出鍵（ESC） 均遭拔除，均有押、積分之功能，「
    @ 碼」、「網豹」機台均為1 比1 ，即投10元代幣會出現10
    分，最多可押400 分，縱橫四海麻將為10比1 ，即投10元代
    幣會出現1 分，最多可押10分（即100 元）。』等語，證人
    即警員劉星辰於偵查中，證人即警員張維孝於本院審理中均
    證稱略以：「查獲時機台顯示畫面如臨檢紀錄表所載，鍵盤
    上都有貼打玩遊戲之專用貼紙，退出鍵（ESC） 均遭拔除，
    機台均無網路線故不能上網下載遊戲打玩，投10元代幣會出
    現10分，另縱橫四海麻將投10元代幣會出現1 分，有積分即
    可打玩電子遊戲機台，積分可用以押注，押中或麻將叫糊時
    ，積分會增加，否則即減少之事實。」等語綦詳，且有扣案
    之系爭電子遊戲機台8 台（均含IC板）、現場照片共計36幀
    在卷可稽，經核證人等人所證彼此相符，且依現場查獲照片
    顯示，機台均停留於上開電子遊戲之畫面，且每台機台確均
    設有投幣孔等情，復衡以被告於本院審理中坦承：扣案之IC
    卡係扣案機台內之遊戲介面卡，並非一般家庭電腦內之硬碟
    、主機板或介面卡，該介面卡之功能即係機台藉以運作遊戲
    打玩等語，顯見系爭扣案機台之內部結構仍與一般家庭電腦
    不同，其仍係屬於利用電腦原理及相關電腦配件顯示聲光影
    像，透過顧客投幣積分方式把玩特定電子遊戲之遊戲機台，
    而與一般個人電腦附屬性質地儲存或自網際網路上擷取聲光
    影像、圖案、動作等遊戲功能，而有不同，自為電子遊戲場
    業管理條例第4 條第1 項所規範之電子遊戲機，是被告前開
    所辯，乃屬卸責之詞，顯不足採，被告上揭犯行，堪予認定
    ，應依法論科。
二、按行為後法律有變更者，適用行為時之法律，但行為後之法
    律有利於行為人者，適用最有利於行為人之法律，刑法第2
    條第1 項定有明文。被告行為後，刑法下列規定業於95年7
    月1 日修正施行，茲比較如下：
  (一)95年7 月1 日施行之新刑法刪除第56條關於連續犯之規定，
    被告於舊法時期所為2 次違反電子遊戲場業管理條例行為，
    如依修正前之連續犯規定論以一罪，僅得加重其刑至二分之
    一，倘依新法則均應數罪分別論斷而併罰，其刑度較依連續
    犯規定論以一罪之結果為重，是以新法並未較有利於被告。
  (二)被告行為時刑法第41條第1 項前段原規定：「犯最重本刑為
    5 年以下有期徒刑以下之刑之罪，而受6 個月以下有期徒刑
    或拘役之宣告，因身體、教育、職業、家庭之關係或其他正
    當事由，執行顯有困難者，得以1 元以上3 元以下折算1日
    ，易科罰金」，且罰金罰鍰提高標準條例第2 條規定，折算
    標準就其原定數額提高為100 倍折算1 日，亦即，被告王嘉
    琪行為時之易科罰金折算標準，係以銀元100 元以上300 元
    以下折算1 日，經折算為新臺幣後，應以新臺幣300 元以上
    900 元以下折算為1 日，而95年7 月1 日修正施行之刑法第
    41條第1 項前段則規定：「犯最重本刑為5 年以下有期徒刑
    以下之刑之罪，而受6 個月以下有期徒刑或拘役之宣告者，
    得以新臺幣1 千元、2 千元或3 千元折算1 日，易科罰金」
    ，95年7 月1 日修正施行之罰金罰鍰提高標準條例亦將第2
    條規定予以刪除，比較新舊法結果，新法並未較有利於被告
    。
  (三)被告行為時之刑法第28條原規定：「2 人以上共同實施犯罪
    之行為者，皆為正犯」，95年7 月1 日修正施行之該條則規
    定：「2 人以上共同實行犯罪之行為者，皆為正犯」，修法
    後將完全未參與犯罪行為之實行之陰謀共同正犯及預備共同
    正犯刪除，本件被告於犯罪事實一(一)中與店員楊峻傑、陳瑞
    敏，於犯罪事實一(二)中與店員林孟慧就上開違反電子遊戲場
    業管理條例等犯行，均有犯意聯絡及行為分擔，不論依修正
    前、後之刑法第28條規定，均構成共同正犯，新法並無較有
    利於被告。
  (四)經整體綜合比較結果，依刑法第2 條第1 項前段規定，應適
    用舊法即被告行為時法。
三、核被告所為，係違反電子遊戲場業管理條例第15條規定，應
    依同條例第22條論處；被告於犯罪事實一(一)犯行中與楊峻傑
    、陳瑞敏2 人，於犯罪事實一(二)中與林孟慧間，有犯意聯絡
    及行為分擔，應論以共同正犯。被告分別於犯罪事實一(一)、
    (二)中，未經許可於同址經營電子遊戲場之多次行為，各均係
    基於同一之經營電子遊戲場為業務之犯意，而反覆所為之行
    為，乃實質上一罪，應僅論以一罪。被告於犯罪事實一(一)犯
    行遭查獲後，再於犯罪事實一(二)所為，該2 次犯行時間緊接
    ，所犯構成要件相同，顯係基於概括之犯意為之，應論以連
    續犯，並加重其刑。原審以被告事證明確，予以論罪科刑，
    固非無見，然查：被告與所僱店員楊峻傑、陳瑞敏、林孟慧
    乃屬共同正犯之關係，原審漏未論及，顯有違誤，被告執上
    開情詞否認犯罪，提起上訴，雖無理由，然原審既有上開疏
    誤之處，自應仍由本院予以撤銷改判。爰審酌被告不思申請
    合法之電子遊藝場業執照，竟違規於上開商店擺設電子遊戲
    機台，影響國家對於電子遊戲場業之管理，及青少年之正常
    身心發展，且犯後否認犯罪，未見悔意，本有不該，惟念及
    該超商擺設機台規模非鉅，對社會風氣之影響尚非巨大，經
    營時間非長等一切情狀，量處如主文所示之刑，並諭知易科
    罰金之折算標準。扣案如附表所示之電子遊戲機台，為被告
    所有，且供其犯罪所用之物，應依刑法第38條第1 項第2款
    規定宣告沒收。
據上論斷，依刑事訴訟法第455 條之1 第1 項、第3 項、第369
條第1 項前段、第364 條、第299 條第1 項前段，電子遊戲場業
管理條例第22條、第15條，刑法第11條前段、修正前刑法第28條
、第41條第1 項前段、第38條第1 項第2 款，修正前罰金罰鍰提
高標準條例第2 條，判決如主文。
本案經檢察官陳俊秀到庭執行職務。
中　　 華　　民　　國　　96　　年　　5　　月　 　3　　日
                刑事第七庭    審判長法　官  李淑惠
                                    法　官  林俊寬
                                    法  官  蔡川富
以上正本證明與原本無異。
不得上訴。
中　　 華　　民　　國　　96　　年　　5　　月　 　3　　日
                                    書記官  王治華
附表一（即94年11月17日查扣）：
┌──┬───────────────┬────────┐
│編號│  沒    收   物               │     數  量     │
├──┼───────────────┼────────┤
│一  │「＠瑪」電腦機台              │1 組（含介面卡1 │
│    │                              │片）            │
│    │                              │                │
├──┼───────────────┼────────┤
│三  │「網豹」電腦機台              │2 組（含介面卡2 │
│    │                              │片）            │
├──┼───────────────┼────────┤
│四  │「縱橫四海」電腦機台          │1 組（含介面卡1 │
│    │                              │片）            │
│    │                              │                │
└──┴───────────────┴────────┘
附表二（即94年12月24日查扣）：
┌──┬───────────────┬────────┐
│編號│  沒    收   物               │     數  量     │
├──┼───────────────┼────────┤
│一  │「＠瑪」電腦機台              │1 組（含介面卡1 │
│    │                              │片）            │
│    │                              │                │
├──┼───────────────┼────────┤
│三  │「網豹」電腦機台              │2 組（含介面卡2 │
│    │                              │片）            │
├──┼───────────────┼────────┤
│四  │「縱橫四海」電腦機台          │1 組（含介面卡1 │
│    │                              │片）            │
│    │                              │                │
└──┴───────────────┴────────┘
【附錄本案論罪科刑法條】
電子遊戲場業管理條例第22條：
違反第15條規定者，處行為人1 年以下有期徒刑、拘役或科或併
科新台幣50萬元以上250 萬元以下罰金。
電子遊戲場業管理條例第15條：
未依本條例規定辦理營利事業登記者，不得經營電子遊戲場業。
